臺灣板橋地方法院刑事判決　　　　　　 94年度訴緝字第117號
公　訴　人　臺灣板橋地方法院檢察署檢察官
被　　　告　甲○○
上列被告因詐欺等案件，經檢察官提起公訴（90年度偵字第1382
0 號、18584 號、91年度偵字第1677號），本院判決如左：
    主  文
甲○○無罪。
    理  由
一、公訴意旨略以：陳桂花、朱阿標與曾三、陳俊昭、吳家治（
    以上5 人已於92年8 月1 日以91年度訴字第2290號審結）、
    楊俊傑、侯靖雄（以上2 人通緝中）、甲○○及年籍不詳自
    稱「林宗遠」者等人，意圖為渠等不法之所有，基於常業詐
    欺之犯意聯絡，共同組詐欺集團，於民國90年3 月間，在高
    雄縣燕巢鄉○○路虛設「傑聯興企業有限公司」（以下稱傑
    聯興公司）。嗣曾三、陳桂花二人明知不實，竟分別對外偽
    稱係傑聯興公司經理「陳正雄」、採購「王匯娟」，連同不
    知情之受僱員工李燕卿（綽號妞妞）、徐裕嵐等人，約自同
    年3 、4 月間起，迄同年6 月25日止，以翻閱「中華電信公
    司之各縣市地區電話號碼及工商採購簿」及「台灣區絲織工
    業同業工會會員名錄」之方式，擇定詐欺對象，持續以傑聯
    興公司主管「陳正雄」、採購「王匯娟」、李燕卿（綽號妞
    妞）、徐裕嵐等人名義，簽署「訂購單」，向所擇定之成侑
    紡織股份有限公司等（詳如起訴書附表所示）廠商，訂購黑
    色尼龍布、塑膠材料、皮革、電腦等貨品，向成侑公司等至
    少20家以上之供貨廠商大量訂購價額合計至少1214萬8676元
    以上之貨品，並以簽發遠期之支票給付貨款或誆求供貨廠商
    以月底結算之方式先行賒購，俟詐得各該貨品後，旋即轉手
    出脫，得款朋分花用。渠等詐欺集團於結束傑聯興公司之詐
    欺後，復著手籌組設於屏東縣萬丹鄉夏北村之「鑫東興企業
    有限公司」（以下稱鑫東興公司），曾三、陳桂花二人明知
    不實，竟分別對外偽稱係鑫東興公司「張清文」主任、採購
    「王匯娟」，連同不知情之受僱員工周素娥等人，約自同年
    7 月底起，以翻閱「中華電信公司之各縣市地區電話號碼及
    工商採購簿」與「台灣區絲織工業同業工會會員名錄」及「
    中華民國五金商業同業工會全國聯合會會員名冊」之方式，
    擇定詐欺對象，正持續以鑫東興公司「張清文」主任、採購
    「王匯娟」、周素娥等人名義，擬向所擇定供貨廠商訂購，
    尚未成交之際，即於同年8 月17日在上址為警查獲，始未得
    逞等語，因認被告甲○○與上揭共同被告曾三等人涉有刑法
    第216 條、第210 條之行使偽造私文書及同法第340 條之常
    業詐欺罪嫌。
二、按犯罪事實應依證據認定之，無證據不得推定其犯罪事實。
    又不能證明被告犯罪者，應諭知無罪之判決，刑事訴訟法第
    154 條、第301 條第1 項分別定有明文。又事實之認定應憑
    證據，如未能發現相當證據，或證據不足以證明，自不能以
    推測或擬制之方法，為裁判基礎（最高法院40年臺上字第86
    號判例參照）。又認定不利於被告之事實，需依積極證據，
    茍積極證據不足為不利於被告事實之認定時，即應為有利於
    被告之認定，更不必有何有利之證據。刑事訴訟上證明之資
    料，無論其為直接證據或間接證據，均須達於通常一般人均
    不致於有所懷疑，而得確信其為真實之程度，始得據為有罪
    之認定，若其關於被告是否犯罪之證明未能達此程度，而有
    合理性懷疑之存在，致使無從形成有罪之確，根據「罪證有
    疑，利於被告」之證據法則，即不得遽為不利被告之認定，
    其以情況證據（即間接證據）斷罪時，尤須基於該證據在直
    接關係上所可證明之他項情況事實，本乎推理作用足以確證
    被告有罪，方為合法，不得徒憑主觀上之推想，將一般經驗
    上有利被告之其他合理情況逕予排除，此觀諸最高法院76年
    台上字第4986號、32年度上字67號判例意旨亦明。
三、公訴人認被告甲○○涉犯共同常業詐欺犯行等，係以傑聯興
    公司及鑫東興公司登記簿上記載甲○○擔任該公司股東為其
    主要論據，並提出公司登記資料、股東同意書等為憑。惟訊
    據被告則堅決否認有何共同常業詐欺犯行，辯稱：伊並未參
    加起訴書所指之二家公司，沒有出資，沒有簽名蓋章於股東
    同意書上，也不認識其餘共同被告，其本人之身分證曾於87
    年間遺失等語。經查：
    （一）本件共同被告曾三對外自稱係傑聯興公司之「陳正雄
          」經理（實無其人），為該公司之實際負責人，且卷
          附訂購單上「陳正雄」之簽名均為其所簽署等情，固
          據被告曾三於警詢、偵訊及本院91年度訴字第2290號
          審理時供承不諱，並有證人即傑聯興公司職員郭淑萍
          、徐裕嵐、李燕卿、汪美娟等人所證稱渠等係受被告
          曾三指揮辦事之情。然上揭郭淑萍、徐裕嵐、李燕卿
          、汪美娟等人從未提及被告甲○○有何詐欺購物或偽
          造文書之任何分擔行為，甚且亦不知悉甲○○為公司
          登記之股東。再者，本件被害廠商泰瑞豐有限公司負
          責人賴清木、一慶實業股份有限公司業務經理柯紹東
          、仁美實業股份有限公司負責人黃喜梅、發發紡織股
          份有限公司股東姚雅玲、允良紡織股份有限公司協理
          黃正儀、振鑫紡織股份有限公司總經理吳振旺、亨玳
          實業有限公司業務邵金章、成侑紡織股份有限公司員
          工傅美梅、逢谷實業股份有限公司負責人陳敬富、員
          工乙○○、福星橡膠工業股份有限公司副理許聰明、
          六上實業有限公司股東胡麗香、尊暘實業有限公司經
          理崔勝彬、綺聯企業有限公司負責人林恒如、豐懋塑
          膠企業有限公司負責人邱滿、通順科技企業行負責人
          林信宏、互盛股份有限公司員工蔡建平、信凱經工股
          份有限公司負責人張文模等十八人先後於偵審中指訴
          受害情節，亦無一人指述被告甲○○有何詐構貨物行
          為。
    （二）又傑聯興公司及鑫東興公司登記簿上記載甲○○擔任
          該公司股東之由來，業經共同被告曾三於警詢時陳稱
          ：「（張河村、朱阿標、林宗遠、侯靖雄及甲○○）
          均未出資，是我自己拿新台幣100 萬元去申請登記」
          （警卷第8 頁反面、第13820 號偵字卷第8 頁）、繼
          於90年10月12日檢察官偵查中供述：「是一位叫黑仔
          的人，公司股東資料是他給我的，我是經由楊俊傑介
          紹才認識他‧‧‧楊俊傑拿五張身分證影本給我，是
          黑仔、楊俊傑、吳家治一起過來拿給我的」（第1382
          0 號偵字卷第144 頁）等語。故本件主犯曾三就公司
          設立登記所需之股東資料來源，並無何不利於被告之
          指述。
    （三）本件被告甲○○緝獲到案時，提出其目前持用之國民
          身分證，經核係主管機關於87年7 月1 日補發之證件
          （參94年6 月25日筆錄所附身分證影本），從而被告
          抗辯期曾於87年間遺失身分證一情，信有可徵。故被
          告甲○○遭冒名而為人頭股東之情況應屬可能。
    （四）此外，復查無其他證據足證被告甲○○與曾三等人間
          有常業詐欺之犯意聯絡，或行為分擔，自難徒以其為
          傑聯興公司及鑫東興公司登記名義之股東，即率以共
          同常業詐欺罪相繩。綜上事證，本案被告甲○○被訴
          共同常業詐欺、行使偽造私文書罪，尚未達於通常一
          般之人均不致有所懷疑，得確信其為真實之程度，而
          有合理性懷疑之存在，本院無從形成有罪之確信。根
          據「罪證有疑，利於被告」之證據法則，依法應為無
          罪之諭知。
據上論斷，應依刑事訴訟法第301 條第1 項，判決如主文。
本案經檢察官郭學廉到庭執行職務。
中　　華　　民　　國　　94　　年　　8 　　月　　16　　日
                  刑事第一庭    審判長法　官  陳財旺
                                      法　官  李幼妃
                                      法　官  張紹省
上列正本證明與原本無異。
如不服本判決，應於判決送達後10日內向本院提出上訴狀 (應附
繕本)， 上訴於臺灣高等法院。
                                      書記官  張文惠
中　　華　　民　　國　　94　　年　　8 　　月　　16　　日
